【裁判字號】    97,易,3111
【裁判日期】    980421
【裁判案由】    槍砲彈藥刀械管制
【裁判全文】
臺灣板橋地方法院刑事判決              97年度易字第3111號
聲  請  人  臺灣板橋地方法院檢察署檢察官
被      告  丙○○
                    （現於臺灣臺北監獄臺北分監執行中）
被      告  乙○○
                    （現於臺灣臺北監獄臺北分監執行中）
上列被告因違反槍砲彈藥刀械管制條例案件，經檢察官聲請簡易
判決處刑 (97年度偵字第4059號)， 本院認不宜，改依通常程序
審理，並判決如下：
    主  文
丙○○、乙○○均無罪。
    理  由
一、公訴意旨略以：被告丙○○、乙○○與甲○○（業經判決在
    案）均明知具有殺傷力之十字弓，係經主管機關公告查禁，
    而為槍砲彈藥刀械管制條例所列管之刀械，未經主管機關許
    可，不得持有，竟仍共同基於非法持有具有殺傷力刀械之犯
    意，於不詳時地，取得管制刀械十字弓1 枝後，未經主管機
    關許可而無故持有之，嗣於97年1 月15日凌晨0 時5 分許，
    為警在臺北縣樹林市○○路河濱公園工寮內查獲，並扣得上
    開十字弓1 枝及供十字弓使用之弓箭89枝。因認被告等涉犯
    槍砲彈藥刀械管制條例第14條第3 項之未經許可持有刀械罪
    。
二、按犯罪事實應依證據認定之，無證據不得認定犯罪事實；不
    能證明被告犯罪者，應諭知無罪之判決，刑事訴訟法第154
    條第2 項、第301 條第1 項分別定有明文。又認定不利於被
    告之事實，須依積極證據，苟積極證據不足為不利於被告事
    實之認定時，即應為有利於被告之認定，更不必有何有利之
    證據，最高法院30年上字第816 號判例可資參照。再刑事訴
    訟法第161 條已於91年2 月8 日修正公布，其第1 項規定：
    檢察官就被告犯罪事實，應負舉證責任，並指出證明之方法
    ，因此檢察官對於起訴之犯罪事實，應負提出證據及說服之
    實質舉證責任，倘所提出之證據，不足為被告有罪之積極證
    明，或其指出證明之方法，無從說服法院以形成被告有罪之
    心證，基於無罪推定之原則，自應為被告無罪判決之諭知，
    亦經最高法院著有92年台上字第128 號判例可參。
三、公訴人認被告涉有前揭罪嫌，無非係以上開事實，業據證人
    證人周君本於警詢時之證稱及扣案之十字弓1 枝、弓箭89枝
    、照片7 張及臺北縣政府警察局97年2 月4日北縣警保字第
    0970014023號函等，為其論據。
四、訊據被告丙○○、乙○○均堅決否認有違反槍砲彈藥刀械管
    制條例之持有刀械犯行，被告丙○○辯稱：上開十字弓及弓
    箭係同案被告甲○○所有，伊曾看他拿出來過，惟不知甲○○為何將十字弓放置在床鋪底下等語，被告乙○○辯稱：上
    開十字弓及弓箭係同案被告甲○○所有，之前並沒有看過該
    十字弓，係警員到場後才知床底下有十字弓，該工寮常常有
    很多朋友來來去去，該處並無所有人，本件為警查獲時，就
    只有伊、丙○○與甲○○在場等語。
五、經查：
(一)、警方於前揭時地至臺北縣樹林市○○路河濱公園工寮時，確
    於該工寮內床底查獲十字弓1 枝及弓箭89枝，而該十字弓經
    臺北縣政府警察局鑑定結果，認確屬槍砲彈藥刀械管制條例
    所列管之刀械等情，此有臺北縣政府警察局97年2 月4 日北
    縣警保字第0970014023號函附卷為證。
(二)、惟就上開查扣之十字弓、弓箭等物之過程，係證人周君本因
    其看顧之工地失竊物品，見被告丙○○、乙○○、甲○○三
    人在樹林市河濱公園旁警衛亭行跡可疑，乃報警處理，嗣因
    丙○○等三人騎機車返回河濱公園工寮內，警員乃循線至該
    工寮搜索，因而發現該工寮內藏放十字弓及弓箭等情，業據
    證人周君本於警訊中供述在卷，是以本件十字弓乃證人以失
    竊物品為由報請警員協助至被告等人所在之工寮內查看，於
    搜索過程中偶然發現之物，而被告三人於警訊中固供承該十
    字弓係自工寮通鋪下方起獲，惟均否認該十字弓為渠等所有
    ，則自難以該十字弓為警查獲之時，被告三人在場，且起獲
    之地點又係三人就寢之通鋪，即遽以推論該十字弓係三人所
    共同持有；又被告丙○○、乙○○迭於警訊、偵審中均否認
    持有該十字弓及弓箭，其中被告乙○○復於偵查中即指陳：
    該十字弓係甲○○所有，查獲當天有看到甲○○將出來觀看
    ，過沒多久警察就來敲門等語，嗣於本院審理中經傳喚被告
    甲○○到案後，被告甲○○亦自承：該十字弓及弓箭是伊所
    有，是伊在被查獲前二個月在工寮附近的垃圾堆撿到的，伊
    沒有拿去使用，伊撿回來都沒有動，都放在工寮的床舖下，
    後來警察來了就查獲，伊都忘了有放十字弓在床下，伊從來
    沒有拿出來過，可能是伊放進去時他們有看到，他們也沒有
    拿等語，經核被告丙○○、乙○○、甲○○業經檢察官向本
    院聲請簡易判決處刑後，經本院多次傳喚，三人係分別陸續
    到案就訊，且就該十字弓之歸屬，業據被告乙○○於偵查中
    即已指陳係被告甲○○所有，則衡情渠等應無事後勾串推由
    被告甲○○承擔罪責之可能，再參酌本件十字弓為警查獲時
    所藏放之位置，訊據證人警員黃信傑於本院訊問時證稱：該
    十字弓放在通鋪下方，需要翻開來才看得到，並非自外觀一
    眼就能看到十字弓等語，是以依被告甲○○前開所陳於拾得
    該十字弓後，即將之放置於工寮通鋪下方，放置之位置亦非
    外人所得見，因之縱然當時同時居住於工寮之被告丙○○、
    乙○○同睡於床鋪之上，亦難發現該十字弓藏放於其下，是
    以被告丙○○、乙○○前揭所辯不知十字弓放置於床鋪下等
    各節，當屬非虛，應可採信。
六、綜上所述，本件具有屬刀械之十字弓及該十字弓使用之弓箭
    ，業據同案被告甲○○供承為其所有，復據本院判決在案，
    惟公訴人提出之證據尚不足認定該十字弓係被告丙○○、乙○○與同案被告甲○○所共同持有，此外復查無其他積極證
    據足證被告丙○○、乙○○有公訴人所指之共同持有刀械犯
    行，不能證明被告犯罪，自應為無罪之諭知。
據上論斷，應依刑事訴訟法第452 條、第301 條第1 項，判決如
主文。
本案經檢察官張慶林到庭執行職務。
中    華    民    國    98    年    4     月    21    日
                    刑事第二十二庭  法  官  徐  蘭  萍
以上正本證明與原本無異。
如不服本判決，應於判決送達後10日內，向本院提出上訴狀。
                                    書記官  廖  美  紅
中    華    民    國    98    年    4     月    22    日


司法院資訊處製作；財團法人民間司法改革基金會備份。
